【裁判字號】    97,審訴,1779
【裁判日期】    970930
【裁判案由】    毒品危害防制條例
【裁判全文】
臺灣桃園地方法院刑事判決            97年度審訴字第1779號
公  訴  人  臺灣桃園地方法院檢察署檢察官
被      告  甲○○
上列被告因毒品危害防制條例案件，經檢察官提起公訴（97年度
毒偵字第2996號），被告於準備程序進行中，就被訴事實為有罪
之陳述，經本院告知簡式審判程序意旨，並聽取當事人之意見後
，本院合議庭裁定依簡式審判程序進行，茲判決如下：
    主  文
甲○○施用第二級毒品，累犯，處有期徒刑玖月，扣案之第二級
毒品甲基安非他命壹包（驗餘淨重零點貳伍公克）沒收銷燬之
；又施用第一級毒品，累犯，處有期徒刑拾壹月。應執行有期徒
刑壹年肆月，扣案之第二級毒品甲基安非他命壹包（驗餘淨重零
點貳伍公克）沒收銷燬之。
    事  實
一、甲○○有下列觀察、勒戒、強制戒治處遇及前科
  (一)前於民國87年間因施用第一、二級毒品等案件，經本院以87
    年度毒聲字第3245號裁定送觀察、勒戒後，認有繼續施用毒
    品之傾向，再由本院以88年度毒聲字第717 號裁定令入戒治
    處所施以強制戒治，因其戒治成效經評定為合格，復經本院
    以88年度毒聲字第2904號裁定停止戒治，且於88年6 月1 日
    停止戒治出所，並付保護管束，迄至88年12月26日保護管束
    期滿未經撤銷，視為強制戒治期滿執行完畢，該次施用毒品
    犯行，並經本院以88年度易字第513 號判決，分別判處有期
    徒刑1 年、10月，並定應執行刑為有期徒刑1 年8 月確定。
    於93年1 月中旬起至同年4 月20日止（即前開強制戒治執行
    完畢後5 年內）復因施用第二級毒品案件，經本院以93年度
    訴字第1245號判決，判處有期徒刑1 年確定。
  (二)於92年間另因竊盜案件，經本院以92年度易字第816 號判決
    ，判處有期徒刑8 月確定；又因竊盜案件，經臺灣新竹地方
    法院以92年度易字第669 號判決，判處有期徒刑10月確定，
    前開2 罪與上述93年間施用毒品犯行入監接續執行，於95年
    1 月11日假釋出監，假釋期間因違反保護管束應遵守事項，
    遭撤銷假釋，尚餘殘刑7 月23日。
  (三)於94年間因贓物案件，經本院以94年度壢簡字第1605號判決
    ，判處有期徒刑3 月確定；於95年間又因施用第二級毒品案
    件，經本院以95年度壢簡字第1423號判決，判處有期徒刑6
    月確定；復因施用第一、二級毒品等案件經本院以95年度訴
    字第2559號判決，分別判處有期徒刑10月、8 月，並定應執
    行刑為有期徒刑1 年3 月確定，前開四罪與上述殘刑自95年
    10月2 日起入監接續執行後，前開四罪復均經本院以96年度
    聲減字第2770號裁定減刑，施用毒品案件部分並經定應執行
    刑為有期徒刑9 月確定，已於96年11月6 日易科罰金執行完
    畢。
二、詎其仍不知悛悔，復基於施用第一級毒品海洛因及第二級毒
    品甲基安非他命（起訴書泛稱為安非他命，應由本院予以更
    正為甲基安非他命）之犯意，於97年5 月26日下午4 時許，
    在桃園縣新屋鄉社子村8 鄰番婆11號住處內，先以將第二
    級毒品甲基安非他命置入玻璃球後用火燒烤之方式，施用甲
    基安非他命1 次，再以將第一級毒品海洛因摻入香菸後吸食
    之方式，施用海洛因1 次。嗣於同年5 月28日凌晨1 時50分
    許，在桃園縣中壢市○○○路1 巷4 號前為警查獲，並扣得
    供其施用所持有之第二級毒品甲基安非他命1 包（驗餘淨重
    0.235 公克）。
三、案經桃園縣政府警察局中壢分局報請臺灣桃園地方法院檢察
    署檢察官偵查起訴。
    理  由
一、本案被告甲○○所犯均為死刑、無期徒刑或最輕本刑為3 年
    以上有期徒刑以外之罪，其於本院準備程序中就前揭被訴事
    實均為有罪之陳述，經本院告知簡式審判程序之旨，並聽取
    當事人意見後，本院合議庭依刑事訴訟法第273 條之1 第1
    項規定，裁定由受命法官獨任進行簡式審判程序，合先敘明
    。
二、上開犯罪事實，業據被告於本院審理時坦承不諱，而被告為
    警查獲後，經採集尿液送臺灣檢驗科技股份有限公司檢驗，
    結果呈嗎啡、甲基安非他命陽性反應，此有臺灣檢驗科技股
    份有限公司出具之「濫用藥物檢驗報告」、桃園縣政府警察
    局中壢分局「尿液暨毒品檢體真實姓名與編號對照表」各1
    紙在卷可憑，且被告為警查獲時扣得之透明結晶物品1 包（
    驗餘淨重0.235 公克），經送驗結果，確含有第二級毒品甲
    基安非他命成分，此有臺灣檢驗科技股份有限公司濫用藥物
    檢驗報告1 紙附卷足參，足認被告上開自白與事實相符，堪
    以採信。又按92年7 月9 日新修正之毒品危害防制條例刪除
    二犯及三犯之規定，一改修法前繁雜之處遇程序，僅將施用
    毒品者簡化區分為初犯、再犯，並認施用毒品者係屬病患性
    犯人，以觀察、勒戒戒除其身癮，並以強制戒治去除其心癮
    。經觀察、勒戒或強制戒治執行完畢釋放後，若係五年後再
    犯該條例第10條施用毒品罪者，與同條例第20條第1 項、第
    2 項關於「初犯」之處理方式相同，檢察官應先聲請法院裁
    定令被告入勒戒處所觀察、勒戒，並視有無繼續施用毒品傾
    向，決定應予釋放、為不起訴之處分，或應聲請法院裁定令
    入戒治處所強制戒治；若係五年內「再犯」同條例第10條施
    用毒品罪者，依同條例第23條第2 項規定，檢察官則應依法
    追訴。觀諸該條例第20條第3 項之修正理由：「觀察、勒戒
    或強制戒治五年後再犯者，顯見前所實施之觀察、勒戒或強
    制戒治已足以遮斷其施用毒品之癮，為期自新及協助其戒除
    毒癮，對此五年後再犯者，爰明定仍適用初犯之規定，先經
    觀察、勒戒、強制戒治之程序。」及同條例第23條第2 項之
    修正理由：「為配合簡化施用毒品犯之刑事處遇程序，並鑑
    於經觀察、勒戒或強制戒治執行完畢釋放後五年內再犯者，
    其再犯率甚高，原據以實施之觀察、勒戒及強制戒治既已無
    法收其實效，自應施以刑事處遇。」顯然如施用毒品者係前
    經觀察、勒戒或強制戒治等治療程序執行完畢五年後，始再
    施用毒品之「初犯」，因前所執行之觀察、勒戒或強制戒治
    已足收戒除毒癮之效，自應重新執行觀察、勒戒或強制戒治
    等治療程序，並於治療程序執行完畢後，由檢察官為不起訴
    處分，毋庸對之追訴處罰；反之，在「再犯」之情形，因其
    先前所為治療程序顯未能收戒斷毒癮之效，且考量施用毒品
    者之再犯率偏高，乃簡化其刑事處遇程序，而逕予追訴處罰
    ，不再施以治療程序。參酌上開立法理由，修正毒品危害防
    制條例就施用毒品者，祇於「初犯」及「五年後再犯」二種
    情形，有其追訴條件之限制，即須於初犯經觀察、勒戒或強
    制戒治釋放後，五年內均無施用毒品之行為，始能認其前所
    實施之觀察、勒戒或強制戒治已足遮斷毒癮，而得於五年後
    再犯時，再予適用初犯之規定，重行觀察、勒戒等程序。倘
    五年內已經再犯，被依法追訴處罰，縱其第三次（或第三次
    以上）施用毒品之時間在初犯釋放五年以後，即與「五年後
    再犯」之情形有別，且因已於「五年內再犯」，顯見其再犯
    率甚高，原實施觀察、勒戒或強制戒治，已無法收其實效，
    而無五年戒斷期之存在，自無再經觀察、勒戒及強制戒治之
    必要，應由檢察官逕行起訴，始符新法修正之本旨（最高法
    院95年度台非字第59號、第65號判決意旨參照），查被告曾
    有事實欄一所載之施用毒品犯行，有臺灣高等法院被告前案
    紀錄表附卷可稽，其本件施用毒品犯行非屬「初犯」及「五
    年後再犯」之情形，依上開說明，自應逕予以論罪科刑。綜
    上，本件事證明確，被告犯行堪以認定。
三、核被告上開所為，係犯毒品危害防制條例第10條第1 項、第
    2 項之施用第一、二級毒品罪。其施用前後持有第一級毒品
    海洛因、第二級毒品甲基安非他命之低度行為，應為施用毒
    品之高度行為所吸收，均不另論罪。被告所犯上開二罪間，
    犯意各別，行為互異，應予分論併罰。又被告有如事實欄一
    所載前案科刑執行情形，有臺灣高等法院被告前案紀錄表在
    卷可按，於5 年以內故意再犯本件最重本刑為有期徒刑以上
    之罪，均為累犯，應依刑法第47條第1 項之規定各加重其刑
    。爰審酌被告施用毒品，戕害自身身心，前已經觀察、勒戒
    及強制戒治執行完畢，仍無戒除毒癮之決心，足徵其沈溺毒
    癮頗深，原不宜寬縱，惟念其於本院審理時終坦承犯行，態
    度尚屬良好等一切情狀，分別量處如主文所示之刑，並定其
    應執行之刑。扣案之第二級毒品甲基安非他命1 包（淨重0.
    235 公克），係本案查獲之毒品，不問屬於被告與否，應依
    毒品危害防制條例第18條第1 項前段規定，宣告沒收銷燬之
    。
據上論斷，應依刑事訴訟法第273 條之1 第1 項、第299 條第1
項前段，毒品危害防制條例第10條第1 項、第2 項、第18條第1
項前段，刑法第11條、第47條第1 項、第51條第5 款，判決如主
文。
本案經檢察官蔡如惠到庭執行職務。
中    華    民    國    97    年    9     月    30    日
                        刑事庭    法  官  劉為丕
以上正本證明與原本無異。
如不服本判決，應於判決送達後10日內向本院提出上訴狀（應附
繕本），其未敘述上訴理由者，應於上訴期間屆滿後20日內補提
理由書狀於本院，上訴於臺灣高等法院。
                                  書記官  陳淑瓊
中    華    民    國    97    年    10    月    2     日
附錄本案論罪科刑法條：
毒品危害防制條例第10條
施用第一級毒品者，處6 月以上 5 年以下有期徒刑。
施用第二級毒品者，處3 年以下有期徒刑。


司法院資訊處製作；財團法人民間司法改革基金會備份。
